【裁判字號】    98,聲,1086
【裁判日期】    981030
【裁判案由】    選派檢查人
【裁判全文】
臺灣桃園地方法院民事裁定              98年度聲字第1086號
聲  請  人  甲○○
代  理  人  陳益盛  律師
            鄭昱廷  律師
相  對  人  福豐造紙股份有限公司
法定代理人  弘揚投資有限公司（代表人乙○○）
上列當事人間選派檢查人事件，本院裁定如下：
    主  文
聲請駁回。
聲請程序費用由聲請人負擔。
    理  由
一、本件聲請意旨略以：
(一)、聲請人前於民國95年1 月3 日經由法務部行政執行署臺北行
    政執行處，就臺北行政執行處90年度贈稅執特專字第104430
    號等遺產及贈與稅法之贈與稅行政執行事件，由聲請人出名
    代實際出資人穎川建忠、鄭何雪、陳清福、穎川欽和、穎川
    萬和、穎川浩和、僑果企業股份有限公司等7 人拍定取得相
    對人之股票共6000股，每股金額新台幣（下同）100 元，共
    計價額60萬元，有該股票及法務部行政執行署臺北行政執行
    處證明書等影本可稽，聲請人自此取得成為相對人名義上之
    股東。再者，聲請人所持有股份數為6000股，佔相對人公司
    已發行股份總數20萬股（相對人公司實收資本額2000萬元÷
    每股100 元）之3 ％，且迄今已繼續持有3 年，已符合公司
    法第245 條選任檢查人之最低規定。
(二)、聲請人原依公司法第210 條第1、2項規定，先後發函相對人
    公司請求查閱抄錄相對帳冊資料，惟相對人先以人力緊縮為
    由婉拒，其後更將公司大門深鎖，刻意拖延逃避聲請人之請
    求。嗣於聲請人表示將依公司法第245 條第1 項規定向法院
    聲請選派檢查人後，相對人公司竟於98年7 月17日於未知會
    其他股東下，逕自以辦理增資方式，將實收資本額由2000萬
    元變更為2400萬元，致聲請人持有股份總數下降至未達3 ％
    ，明顯刻意妨礙聲請人向法院聲請選派檢查人。查本件雖於
    相對人公司辦理增資後，聲請人始向法院聲請選派檢查人，
    然聲請人向法院聲請之動作僅係請求法院發動聲請人依公司
    法所賦予之實體法上權利，公司法第245 條第1 項所賦予聲
    請人之請求權，其權利行使方式在概念上可以等同民法上因
    債之法律關係所生請求權之行使方式。換言之，公司法所規
    定選派檢查人之聲請，套用民法第129 條第1 項行使請求權
    中斷時效之概念，則本件聲請人既已直接發函向相對人表示
    將聲請選派檢查人，其概念等同於類似行使民法第129 條第
    1 項第1 款所謂請求之權利，僅係行使之態樣不同而已，性
    質上應視為已為聲請選派檢查人之意思表示。故聲請人之聲
    請選派檢查人之意思表示係在相對人公司將實收資本額由20
    00萬元變更為2400萬元前，自仍符合公司法第245 條之規定
    ，爰依法聲請本院選派檢查人等語。
二、按繼續1 年以上，持有已發行股份總數3 ％以上之股東，得
    聲請法院選派檢查人，檢查公司業務帳目及財產情形，公司
    法第245 條第1 項定有明文。此乃為防止少數股東濫用此一
    權利，公司法嚴格其行使要件，股東需持股達已發行總股份
    數量3 ％以上，且必須向法院聲請選派檢查人，檢查內容並
    以公司業務帳目及財產情形為限，是在立法上，已就行使檢
    查權對公司經營所造成之影響與少數股東權益之保障間加以
    斟酌衡量。是聲請人本於上開法文聲請本院選任檢查人，即
    應具身為相對人公司繼續一年以上持有已發行股份總數3 ％
    以上股份股東之資格。經查：聲請人雖主張伊持有相對人公
    司已發行股份總數為20萬股（相對人公司實收資本額2000萬
    元÷每股100 元），故具備以上資格，並提出相對人公司60
    00股之股票影本為憑，然依本院依職權查詢公司登記資料得
    知，相對人公司之實收資本額應為2400萬元，顯與聲請人所
    指之2000萬元有所出入，故聲請人所有股份總數即未達相對
    人公司已發行股份總數3 ％以上，是聲請人前揭聲請，即難
    認與前開規定相符。至聲請人另指稱相對人公司違法增資，
    使聲請人持有股份總數下降至未達3 ％云云，然本件為非訟
    事件程序，就當事人間之實體爭執並無權予以認定，是聲請
    人持股是否已達法定標準，自應以登記事項為準，聲請人與
    相對人間如就相對人增資是否合於法定程序等相關爭議，當
    另循訴訟程序以為救濟。從而，聲請人之聲請與公司法第24
    5 條第1 項之規定不符，應予駁回。
三、依非訟事件法第21條第2 項、民事訴訟法第78條，裁定如主
    文。
中    華    民    國    98    年    10    月    30    日
                  民事第二庭  法  官  卓立婷
以上正本係照原本作成。
如對本裁定抗告須於裁定送達後10日內向本院提出抗告狀，並應
繳納抗告裁判費新台幣1,000 元。
中    華    民    國    98    年    11    月    2     日
                              書記官  黃進傑


司法院資訊處製作；財團法人民間司法改革基金會備份。
